臺灣臺北地方法院民事判決
111年度訴字第1366號
原      告  陳清暉  
            太平洋建設股份有限公司

法定代理人  柳逸義  


共      同
訴訟代理人  陳宏杰律師
            温宏毅律師
被      告  欣業永開發股份有限公司

特別代理人  趙佑全律師
上列當事人間確認董事委任關係不存在事件，本院於民國111年6
月17日言詞辯論終結，判決如下：
    主  文
確認原告陳清暉與被告間之董事委任關係自民國一百零九年七月
一日起不存在。
原告太平洋建設股份有限公司之訴駁回。
訴訟費用由被告負擔二分之一，餘由原告太平洋建設股份有限公
司負擔。
    事實及理由
一、按對於無訴訟能力人為訴訟行為，因其無法定代理人或其法
    定代理人不能行代理權，恐致久延而受損害者，得聲請受訴
    法院之審判長，選任特別代理人，民事訴訟法第51條第1項
    定有明文。上開規定依同法第52條，於法人之代表人準用之
    。本件原告對被告提起確認董事委任關係不存在訴訟，屬公
    司法第213條所定公司與董事間之訴訟，應由監察人代表公
    司。惟被告之唯一監察人陳惠蛾已辭任監察人職務，無監察
    人代表被告應訴，經本院依原告聲請，選任趙佑全律師為被
    告之特別代理人，先予敘明。
二、原告主張：㈠原告太平洋建設股份有限公司(下稱太平洋建設
    公司)為被告之法人股東，前於民國105年6月28日依公司法
    第27條第2項規定，由代表人即原告陳清暉(下逕稱姓名)當
    選為被告之董事，任期自105年6月28日起至108年6月27日止
    。任期屆滿後，被告遲未改選董事及監察人，陳清暉已於10
    9年7月1日以書面向被告辭任董事，同日送達被告而生終止
    委任之效力，是陳清暉與被告間董事委任關係自是日起即不
    存在，惟被告迄今仍未辦理董事變更登記，致陳清暉法律上
    地位有不安之狀態。㈡太平洋建設由代表人陳清暉當選為被
    告之董事，依公司法第27條第2項規定，與被告成立委任關
    係者應為陳清暉，太平洋建設公司與被告間並無董事委任關
    係存在，惟太平洋建設公司仍經登記為被告「董事陳清暉所
    代表之法人」，與被告間是否存有董事委任關係即非明確，
    亦有確認之必要。爰求為確認陳清暉與被告間董事委任關係
    自109年7月1日起不存在；太平洋建設公司與被告間董事委
    任關係不存在之判決。
三、被告則以：伊已收受陳清暉109年7月1日之董事辭任書，至
    太平洋建設公司部分，其指派代表人陳清暉當選為伊董事，
    依公司法第27條第2項規定，係陳清暉而非太平洋建設公司
    與伊成立董事委任關係，於兩造間並無董事委任關係不明確
    之情事，太平洋建設公司請求確認其與伊董事委任關係不存
    在，欠缺確認利益等語，資為抗辯。
四、本院得心證之理由：
  ㈠陳清暉請求確認董事委任關係不存在部分：
　⒈按政府或法人為股東時，得由其代表人當選為董事或監察人，公司法第27條第2項定有明文。法人股東依公司法第27條第2項規定，由其代表人當選為公司董事或監察人者，該董事或監察人與公司間權利義務關係，存在於該代表人而非法人股東本身。原告主張太平洋建設公司為被告之法人股東，於105年6月28日依公司法第27條第2項規定由其代表人陳清暉當選為被告之董事等情，乃據提出被告105年6月28日股東常會議事錄、被告105年7月13日公司變更登記表等件為證(本院卷第41至55頁)，且為被告所不爭。依上規定及說明，與被告成立董事委任關係者係為陳清暉，並非太平洋建設公司。
　⒉次按，依公司法第192條第5項規定，公司與董事間之關係，
    除公司法另有規定外，依民法關於委任之規定。又按當事人
    之任何一方，得隨時終止委任契約，亦為民法第549條第1項
    所明定。陳清暉主張其已於109年7月1日以書面向被告辭任
    董事，並於同日送達被告乙情，乃提出蓋有被告收文日期及
    收文字號之董事辭職書為證(本院卷第91頁)，且經被告表明
    不爭執(本院卷第88頁)。依上規定及說明，陳清暉終止董事
    委任契約之意思表示於109年7月1日合法送達被告，而生終
    止委任之效力，與被告間之董事委任關係自該日起即不存在
    ，陳清暉請求確認上開法律關係不存在，核屬有據。
  ㈡太平洋建設公司請求確認董事委任關係不存在部分：
　　按確認法律關係之訴，非原告有即受確認判決之法律上利益
    者，不得提起之，民事訴訟法第247條第1項前段定有明文。
    若被告對原告主張之法律關係，自始無爭執，即法律關係之
    存否並無不明確之情形，尚不能謂原告有即受確認判決之法
    律上利益(最高法院96年度台上字第920號判決意旨參照)。
    經查，太平洋建設公司主張與被告間並無董事委任關係存在
    ，被告亦為相同之陳述(本院卷第97頁)，上開法律關係之存
    否，於雙方間並無爭議，並無不明確之情形。則依上規定及
    說明，太平洋建設公司請求確認與被告間無董事委任關係存
    在，無即受確認判決之法律上利益，不應准許。
五、綜上所述，陳清暉請求確認其與被告間董事委任關係自109年7月1日起不存在，為有理由；太平洋建設公司請求其與被告間董事委任關係不存在，則欠缺即受確認判決之法律上利益，不應准許。又本件事證已臻明確，兩造其餘攻擊防禦方法及未經援用之證據，經審酌後核與判決結果不生影響，爰不一一論述，附此敘明。
六、訴訟費用負擔之依據：民事訴訟法第79條。
中　　華　　民　　國　　111 　年　　6 　　月　　29　　日
                  民事第八庭  法　官　鄧晴馨
以上正本係照原本作成。
如對本判決上訴，須於判決送達後20日內向本院提出上訴狀。如
委任律師提起上訴者，應一併繳納上訴審裁判費。
中　　華　　民　　國　　111 　年　　6 　　月　　29　　日
                              書記官  林鈞婷